臺灣高等法院刑事判決
109年度交上訴字第185號
上  訴  人  
即  被  告  高瑞廷



選任辯護人  林士煉律師
            胡書瑜律師
上列上訴人因過失致死等案件，不服臺灣士林地方法院109年度
交訴字第12號，中華民國109年8月19日第一審判決（起訴案號：
臺灣士林地方檢察署108年度偵字第13983號；移送併辦案號：10
9年度偵字第4573號），提起上訴，本院判決如下：
    主  文
原判決撤銷。
高瑞廷犯過失致人於死罪，處有期徒刑拾月。
    事  實
高瑞廷於民國108 年9 月13日上午，駕駛車牌號碼000-0000號自
用小客車，沿臺北市士林區環河北路由南往北方向行駛，於同日
上午9 時20分許，行經該路段與葫蘆街口時，本應注意車前狀況
，並隨時採取必要之安全措施；另行經無速限標誌或標線處，行
車時速不得超過50公里，依當時情形天候晴、日間有自然光線、
路面為柏油鋪裝、乾燥、無缺陷、道路上無障礙物且視距良好，
並無不能注意之情事，竟疏未注意及此，未注意在其前方直行騎
乘車牌號碼000-0000號大型重型機車之周榮生之行車動向，亦未
採取減速、閃避等安全措施，即貿然以超過時速50公里之速度（
撞擊瞬間時速為71公里）向前行駛，其車輛前車頭因而與周榮生
機車之車尾發生撞擊，致周榮生當場人、車倒地，並遭高瑞廷車
輛壓於車下拖行，惟高瑞廷車輛仍持續朝右側路邊滑行，適陳昭
光駕駛車牌號碼000-0000號自用小客車，搭載其配偶蕭雅云、女
兒蕭○一（106 年生）、陳○孍（107 年生）停放在環河北路路旁
等待起步，高瑞廷車輛右前車頭再撞擊陳昭光車輛左側車身，致
陳昭光所駕駛之上開小客車向右側翻覆，周榮生經送新光醫療財
團法人新光吳火獅紀念醫院（下稱新光醫院）急救後，仍於同日
上午10時8 分許因多重鈍創而死亡；陳昭光則受有頭部外傷、腦
震盪等傷害；蕭雅云受有雙側手肘挫傷、雙側踝部挫傷併表淺損
傷等傷害；蕭○一受有頭部外傷、腦震盪等傷害；陳○孍受有臉部
損傷（含臉部裂傷1 ×01×01公分、1 ×0.1 ×0.1 公分、臉部多處
擦傷）、腦震盪、腕部開放性傷口、手部開放性傷口、左手多處
撕裂傷、膝部擦傷、足部擦傷等傷害。高瑞廷肇事後，於未被有
偵查犯罪職權之公務員發覺前，即主動向據報前來處理車禍之臺
北市政府警察局交通警察大隊士林分隊警員當場承認為肇事人，
並表示願意接受裁判。
    理  由
一、當事人及辯護人對於本院作為得心證依據之被告以外之人於
    審判外陳述，經本院審理時逐項提示，均同意作為證據，本
    院審酌各項證據作成時之狀況，認為並無不可信或不適當之
    情事，依刑事訴訟法第159條之5第1項規定，均有證據能力
    。
二、前揭事實，業據上訴人即被告高瑞廷於原審準備程序、審理
    、本院準備程序暨審理時坦認不諱（原審交訴字卷第56、93
    頁，本院卷第84、183頁） ，核與證人葉光明、證人蔡政良
    於警詢時之證述；證人即告訴人陳昭光於警詢及偵查之指訴
    情節相符（偵字卷第32至35 、129至131 、133至135頁，他
    字卷第153至157頁），復有臺北市政府警察局士林分局道路
    交通事故現場圖、道路交通事故補充資料表、道路交通事故
    調查報告表㈠、㈡、現場及車損照片、行車紀錄器（含被告及
    被害人周榮生車輛之行車紀錄器）畫面、路口監視器錄影畫
    面擷取影像在卷可按（偵字卷第47至50、53至75、90至92、
    95至98、109至114 頁，他字卷第125至148頁）；又被害人
    周榮生因本案事故受有多重鈍創之傷勢而死亡等節，有被害
    人周榮生之新光醫院108 年9 月13日新乙診字第00000000號
    診斷證明書、臺灣士林地方檢察署108 年9 月13日勘（相）
    驗筆錄、甲字第2245號相驗屍體證明書、108 年9 月13日檢
    驗報告書、108 年9 月13日相驗屍體照片存卷可考（偵字卷
    第43、76至86 頁，相字卷第94、101 、116至124 頁）；另
    告訴人陳昭光、蕭雅云及被害人蕭○一及陳○孍因本案事故分
    別受有前揭傷害乙節，亦有告訴人陳昭光、蕭雅云之臺灣基
    督長老教會馬偕醫療財團法人馬偕紀念醫院（下稱馬偕醫院
    ）108 年9 月13日診斷證明書、被害人蕭○一及陳○孍之馬偕
    醫院108 年9 月13日、109 年1 月15日診斷證明書在卷可查
    （見他字卷第159至171 頁），足徵被告前開任意性自白核
    與事實相符，洵堪採信。
三、按行車速度，依速限標誌或標線之規定，無速限標誌或標線
    者，行車時速不得超過50公里；汽車行駛時，駕駛人應注意
    車前狀況，並隨時採取必要之安全措施，道路交通安全規則
    第93條第1 項第1 款、第94條第3 項分別定有明文。被告既
    考領有駕駛執照，其駕車上路自應注意及此。而碰撞發生前
    ，被害人正於被告所駕車輛前方騎乘機車直行行駛，有被告
    車輛之行車紀錄器錄影影像之擷取畫面在卷可考（他字卷第
    125至127 頁），被告自應採取減速、閃避等安全措施，以
    避免與在前之被害人周榮生機車發生碰撞；另案發地點並無
    速限標誌或標線，速限為時速50公里，亦有案發現場、監視
    器、行車紀錄器翻拍照片及道路交通事故調查報告表㈠在卷
    可查（偵字卷第47至50 、95頁），然被告未充分注意其車
    前之狀況，復未採取任何安全措施，即貿然以時速50公里以
    上之車速（撞擊瞬間時速達71公里）向前行駛，其車輛前車
    頭因而與被害人周榮生機車車尾發生撞擊，後並持續向右側
    路邊滑行，而撞擊告訴人陳昭光之車輛並致翻覆等情，亦有
    顯示當時車速之被告車輛行車紀錄器錄影影像之擷取畫面在
    卷可按（他字卷第127至131 頁），被告所為顯已違反前揭
    注意義務，且當時情形天候晴、日間有自然光線、路面為柏
    油鋪裝、乾燥、無缺陷、道路上無障礙物且視距良好等情，
    有道路交通事故調查報告表㈠、現場照片在卷可憑（偵字卷
    第43至75、95頁），足徵被告當時並無不能注意之情事，竟
    疏未注意車前狀況，亦未採取必要安全措施，復有超速行駛
    之情事，致被害人周榮生遭撞擊並拖行於車下，而告訴人陳
    昭光之車輛亦遭撞擊翻覆，是被告之駕駛行為具有過失至為
    灼然，且該等過失行為與被害人周榮生之死亡及告訴人陳昭
    光、蕭雅云、被害人蕭○一、陳○孍所受傷害之結果間，具有
    相當因果關係。又本件送請鑑定後，經臺北市車輛行車事故
    鑑定會認定本案之肇事原因，係被告超速行駛及未注意車前
    狀況，而其餘人等則均無肇事因素，有臺北市交通事件裁決
    所109 年4 月23日北市裁鑑字第1093037052號函暨所附臺北
    市車輛行車事故鑑定會109 年4 月23日鑑定意見書在卷可稽
    （原審審交訴字卷第129 至133 頁），亦與本院所認一致。
    從而，被告本件犯行，事證明確，洵堪認定，應依法論科。
四、論罪：
　㈠核被告所為，係犯刑法第276 條過失致人於死罪及同法第28
    4 條前段之過失傷害罪。至臺灣士林地方檢察署109 年度偵
    字第4537號移送併辦被告過失傷害告訴人陳昭光、蕭雅云、
    被害人蕭○一、陳○孍之事實部分，雖未據於起訴書事實中載
    明，然與起訴書所起訴之過失致人於死部分，具有想像競合
    犯之裁判上一罪關係，應為起訴效力所及，本院自得併為審
    理。
　㈡被告以一駕車過失行為，而對被害人周榮生、告訴人陳昭光
    、蕭雅云及被害人蕭○一、陳○孍各觸犯過失致人於死罪及過
    失傷害罪，為想像競合犯，應依刑法第55條之規定，從一重
    以過失致死罪處斷。
　㈢被告肇事後，於未被有偵查犯罪職權之公務員發覺前，即主
    動向據報前來處理車禍之臺北市政府警察局交通警察大隊士
    林分隊警員當場承認為肇事人等情，有道路交通事故肇事人
    自首情形紀錄表附卷可參（偵字卷第106、107 頁），足見
    被告係對於未發覺之罪承認肇事並接受裁判，爰依刑法第62
    條前段規定減輕其刑。
五、原判決撤銷部分：
　㈠原審認被告罪證明確，予以論罪科刑，固非無見。惟查：被
    告於本院審理時，業與告訴人陳昭光、蕭雅云、被害人蕭○
    一、陳○孍達成和解，並依和解之內容給付全數款項，有和
    解書在卷可按（本院卷第191、192頁），是本件量刑基礎已
    有變更，原審判決未及審酌前情，顯有未洽。被告上訴主張
    原審量刑過重，為有理由，應由本院將原判決撤銷改判。
　㈡審酌被告駕車上路疏未注意車前狀況，復未採取必要之安全
    措施，更超速行駛，因而肇生本件事故，其過失程度並非輕
    微，且除導致告訴人陳昭光、蕭雅云、被害人蕭○一、陳○孍
    受有前揭傷勢外，復使被害人周榮生喪失寶貴生命，造成難
    以回復之損害，應予非難。又被告於原審及本院審理時均坦
    承全數犯行，而其於原審審理時，雖與告訴人周艷、周海燕
    進行調解，惟因告訴人周艷、周海燕並非被害人之繼承人（
    被害人周榮生已無其他親等更近之親屬），故保險公司表示
    無法理賠，且雙方就和解金額有所落差，因而未能達成和解
    ，嗣被告於本院審理時，雖再次請求與告訴人周艷、周海燕
    洽談和解，惟告訴人周艷、周海燕認被告並無誠意，表明已
    無和解之意願，迄今未能達成和解；另被告業與告訴人陳昭
    光、蕭雅云、被害人蕭○一、陳○孍達成和解，並依和解之內
    容履行完畢，已如前述，兼衡被告未曾因犯罪經法院判處罪
    刑確定，有本院被告前案紀錄表在卷可查（本院卷第63頁）
    ，其素行尚可，暨被告於本院自陳其學歷為大學畢業、未婚
    、現與父母、姐姐同住、現於科技公司任職、月收入約4 萬
    多元之教育程度、家庭生活經濟狀況（本院卷第181頁）等
    一切情狀，量處如主文第二項所示之刑。
六、被告及其辯護人主張，被告除坦認犯行外，且積極欲與告訴
    人周艷、周海燕和解，惟因其等所要求之新臺幣300萬元依
    被告之資力無法一次給付如此鉅額，然被告仍願就和解之數
    額及給付方式為協商，惟因告訴人周艷、周海燕迄今仍不願
    商談賠償事宜。又被告家中尚有雙親待養，且雖能力有限，
    惟必定於能力所及範圍內填補損害，況被告本件並非故意犯
    罪，請求予以緩刑之宣告云云。惟按受2 年以下有期徒刑、
    拘役之宣告，而有刑法第74條第1項所列2 款情形之一，認
    以暫不執行為適當者，得宣告2 年以上5 年以下之緩刑，刑
    法第74條第1 項固定有明文。惟宣告緩刑，除應具備刑法第
    74條所定條件外，法院應就被告有無再犯之虞，能否由於刑
    罰之宣告而策其自新，及有無可認為暫不執行刑罰為適當之
    情形等因素而為判斷，屬實體法上賦予法院得依職權裁量之
    事項（最高法院107 年度台上字第4923號判決意旨參照）。
    本件被告及其辯護人雖請求宣告緩刑云云。惟查，被告所為
    固屬過失犯罪，惟其違反注意義務之程度非輕，且造成被害
    人周榮生死亡，告訴人周艷、周海燕等被害人家屬因而痛失
    至親，被告所生危害顯已無法彌補。且被告雖表達欲與被害
    人周榮生之家屬和解，然雙方迄今猶未能達成和解，告訴人
    周艷、周海燕亦表明無原諒被告之意。基此，若未對被告執
    行適當刑罰，不僅對被告不足生警惕之效，更無法反映被告
    犯行侵害法益之嚴重性，而非罰當其罪，亦難以達到刑法應
    報、預防、教化之目的，自不宜宣告緩刑。本院斟酌上情，
    認被告無暫不執行為適當之情事，自不宜緩刑宣告。是被告
    上訴，請求宣告緩刑，難認有理由。
據上論斷，應依刑事訴訟法第369條第1項前段、第364條、第299
條第1項前段，刑法第276 條、第284 條前段、第55條、第62條
前段，刑法施行法第1 條之1 第1 項，判決如主文。
本案經檢察官何嘉仁到庭執行職務。
中　　華　　民　　國　　110 　年　　1 　　月　　20　　日
                  刑事第二十五庭審判長法　官  邱滋杉
                                      法　官  黃翰義
                                      法　官  陳彥年
以上正本證明與原本無異。
如不服本判決，應於收受送達後20日內向本院提出上訴書狀，其
未敘述上訴之理由者並得於提起上訴後20日內向本院補提理由書
（均須按他造當事人之人數附繕本）「切勿逕送上級法院」。
                                      書記官  彭秀玉
中　　華　　民　　國　　110 　年　　1 　　月　　21　　日
附錄：本案論罪科刑法條全文
中華民國刑法第276條
因過失致人於死者，處5年以下有期徒刑、拘役或50萬元以下罰
金。
中華民國刑法第284條
因過失傷害人者，處1年以下有期徒刑、拘役或10萬元以下罰金
；致重傷者，處3年以下有期徒刑、拘役或30萬元以下罰金。